臺灣臺北地方法院民事判決　　　　　　 99年度勞訴字第151號
原　　　告　李銘銓
　　　　　　黃怡華
　　　　　　董高宏
　　　　　　陳建宏
　　　　　　林緯棋
　　　　　　廖浩閏
　　　　　　丁玫君
　　　　　　李彥德
　　　　　　周美鈴
　　　　　　蘇麗卿
兼前列10人　劉靜華
共同訴訟代
理人
前列11人共　謝孟馨律師
同訴訟代理人
被　　　告　張德文即吉事坊烘培.
上列當事人間給付工資等事件，本院於民國100 年2 月22日言詞
詞辯論終結，判決如下：
    主  文
被告應分別給付各原告如附表一「資遣費及工資」欄所示之金額，
及各自附表一「利息起算日」欄所示之日起至清償日止，按週年
利率百分之五計算之利息。
原告其餘之訴駁回。
訴訟費用由被告負擔三分之二，餘由原告負擔。
原告各以附表二所示之擔保金供擔保後，各得假執行。
原告其餘假執行之聲請駁回。
    事實及理由
壹、程序部分：
一、按原告於判決確定前，得撤回訴之全部或一部；但被告已為
    本案之言詞辯論者，應得其同意。訴之撤回，被告於期日到
    場，未為同意與否之表示者，自該期日起；其未於期日到場
    或係以書狀撤回者，自前項筆錄或撤回書狀送達之日起，10
    日內未提出異議者，視為同意撤回，民事訴訟法第262 條第
    1 項、第4 項定有明文。查本件原告起訴時原以被告張德文
    即吉事坊烘焙名店及英軒企業有限公司為被告，嗣於本案尚
    未為言詞辯論之民國99年8 月6 日言詞辯論期日以言詞並具
    狀撤回對英軒企業有限公司之起訴，而英軒企業有限公司當
    庭亦表示同意原告之撤回，堪認英軒企業有限公司部分業經
    合法撤回，自非本件審理範圍，合先敘明。
二、次按訴狀送達後，原告不得將原訴變更或追加他訴，但擴張
    或減縮應受判決事項之聲明者，不在此限，民事訴訟法第25
    5 條第1 項第3 款定有明文。查本件原告起訴時，其訴之聲
    明原為：被告應給付原告劉靜華365,800 元、李銘銓230,80
    0 元、黃怡華119,300 元、董高宏107,000 元、陳建宏10,2
    00元、林緯棋94,800元、廖浩閏40,000元、丁玫君8,645 元
    、李彥德12,000元、周美鈴8,360 元、蘇麗卿3,000 元（見
    本院北勞調卷第2 至5 頁）及均自起訴狀繕本送達翌日起至
    清償日止，按年息5%計算之利息；嗣於民國99年8 月6 日具
    狀變更聲明請求被告應給付原告劉靜華545,548 元、李銘銓
    305,743 元、黃怡華107,692 元、董高宏93,123元、陳建宏
    10,000元、林緯棋100,702 元、廖浩閏40,000元、丁玫君8,
    351 元、李彥德11,780元、周美鈴8,645 元、蘇麗卿3,000
    元（見本院卷第57頁）及均自起訴狀繕本送達翌日起至清償
    日止，按年息5 % 計算之利息；復又於99年9 月30日再具狀
    變更請求為被告應給付原告劉靜華368,404 元、李銘銓305,
    743 元、黃怡華107,692 元、董高宏93,123元、陳建宏10,0
    00元、林緯棋43,167元、廖浩閏40,000元、丁玫君8,351 元
    、李彥德11,780元、周美鈴8,645 元、蘇麗卿3,000 元（見
    本院卷第126 頁）及均自起訴狀繕本送達翌日起至清償日止
    ，按年息5%計算之利息。核分屬擴張或減縮應受判決事項之
    聲明，揆諸首開規定，應予准許。
三、又被告張德文即吉事坊烘焙名店經合法通知，未於言詞辯論
    期日到場，核無民事訴訟法第386 條所列各款情形，爰依原
    告之聲請，由其一造辯論而為判決。
貳、實體部分：
一、原告起訴主張：原告劉靜華自83年5 月4 日起受僱「吉事房
    企業有限公司」（下稱吉事房公司），原告李銘銓、黃怡華
    分自91年5 月9 日起、93年9 月8 日起受僱「吉事坊企業有
    限公司」（下稱吉事坊公司），原告林緯棋、廖浩閏均自98
    年9 月1 日起均受僱「英軒企業有限公司」（下稱英軒公司
    ），另原告董高宏（97年2 月1 日）、丁玫君、李彥德、周
    美鈴、蘇麗卿亦均受僱「英軒企業有限公司」（下稱英軒公
    司），原告陳建宏自99年2 月22日起受僱被告張德文即吉事
    坊烘培名店。吉事房公司於88年4 月間將營業概括讓與吉事
    坊公司，吉事坊公司又於94年7 月間將營業概括讓與英軒公
    司，英軒公司於99年1 月1 日再將營業概括讓與張德文即吉
    事坊烘培名店，上開事業單位均住在臺北市○○路56號經營
    麵包店，原告亦均於該址工作，是上述事業具有改組轉讓之
    關係，其人格延續實質上具有同一性，原告等人於各事業單
    位工作年資應合併計算。又被告張德文即吉事坊烘培名店概
    括承受英軒公司營業時承諾，所有留用員工之工資等勞動條
    件均不低於受僱英軒公司時，原告等人乃繼續於張德文即吉
    事坊烘培名店工作。詎被告張德文99年3 月1 日書立「致歉
    留言」予全體員工，表示麵包店恐將無法繼續經營，之後即
    行蹤不明，並未支付原告等人99年2 、3 月份工資。原告等
    人於99年3 月16日向臺北市政府勞工局聲請勞資爭議協調，
    因張德文未出席，致協調不成立，而吉事坊烘培名店亦經臺
    北市政府認定自99年3 月11日歇業，應認被告已於99年3 月
    11日默示終止勞動契約，原告自得請求未付之工資及資遣費
    （金額詳如準備(二)狀附表1 、2 ）。被告張德文與原告等人
    約定工資金額可參照英軒公司所出具店面讓渡同意書所附之
    人員基本薪資名冊。又原告等人均選擇自94年7 月1 日起適
    用勞退新制。至原告劉靜華雖得請求資遣費501,215 元，惟
    其僅請求其中324,071 元。爰依勞動基準法（下稱勞基法）
    第17條、第22條第2 項及勞工退休金條例第12條規定提起本
    訴等語，並聲明：(一)被告應給付原告劉靜華368,404 元、李
    銘銓305,743 元、黃怡華107,692 元、董高宏93,123元、陳
    建宏10,000元、林緯棋43,167元、廖浩閏40,000元、丁玫君
    8,351 元、李彥德11,780元、周美鈴8,645 元、蘇麗卿3,00
    0 元，及均自起訴狀繕本送達翌日起至清償日止，按年息5%
    計算之利息；(二)願供擔保請准宣告假執行。
二、被告張德文即吉事坊烘焙名店未於言詞辯論期日到場，亦未
    提出書狀作何聲明或陳述。
三、得心證之理由：
  (一)原告等主張吉事房公司、吉事坊公司、英軒公司、張德文即
    吉事坊烘培名店間係改組轉讓關係，其等均係經留用之勞工
    ，依勞基法第20條規定應併計年資部分：
  1.按「勞工工作年資以服務同一事業者為限。但受同一雇主調
    動之工作年資，及依第20條規定應由新雇主繼續予以承認之
    年資，應予併計」、「事業單位改組或轉讓時，除新舊雇主
    商定留用之勞工外，其餘勞工應依第16條規定期間預告終止
    契約，並應依第17條規定發給勞工資遣費。其留用勞工之工
    作年資，應由新雇主繼續予以承認。」，勞動基準法第57、
    20條分別定有明文。
  2.查原告劉靜華自83年5 月4 日至88年4 月23日以吉事房公司
    為投保單位投保，自88年4 月23日至94年7 月26日以吉事坊
    公司為投保單位投保，自94年7 月26日至98年12月31日以英
    軒公司為投保單位投保，自99年2 月22日至99年3 月5 日以
    吉事坊烘培名店為投保單位投保；原告李銘銓自91年5 月9
    日至94年7 月26日以吉事坊公司為投保單位投保，自94年7
    月26日至98年12月31日以英軒公司為投保單位投保，自99年
    2 月22日至99年3 月5 日以吉事坊烘焙名店為投保單位投保
    ；原告黃怡華自93年9 月8 日至94年7 月26日以吉事坊公司
    為投保單位投保，自94年7 月26日至98年12月31日以英軒公
    司為投保單位投保，自99年2 月22日至99年3 月8 日以吉事
    坊烘焙名店為投保單位投保；原告林緯棋自98年9 月1 日至
    98年12月31日以英軒公司為投保單位投保，自99年2 月22日
    至99年3 月5 日以吉事坊烘焙名店為投保單位投保；原告廖
    浩閏自98年9 月1 日至98年12月31日以英軒公司為投保單位
    投保；原告董高宏、陳建宏、周美鈴、蘇麗卿則均未以吉事
    房公司、吉事坊公司或英軒公司、被告等為投保單位投保等
    情，有原告之勞工保險被保險人投保資料表附卷可稽（見本
    院卷第63至72頁），洵堪認定。
  3.又吉事房公司係於82年9 月29日設立，於88年4 月21日為解
    散登記，經營事業為：(1)麵包、食品、罐頭、飲料、咖啡精
    粉、咖啡豆之買賣業務、(2)前項有關器材之經銷業務、(3)前
    各項有關產品之進出口貿易業務、(4)代理前各項有關國內外
    廠商產品之投標報價及經銷業務、(5)一般進出口貿易業務；
    而吉事坊公司係於87年3 月26日設立，於94年10月3 日為解
    散登記（94年9 月15日經股東同意申請解散登記），經營事
    業為：食品、飲料零售業；英軒公司則係於94年6 月28日設
    立，於99年1 月19日為解散登記（98年12月31日經股東同意
    申請解散），經營事業為：食品什貨、飲料零售業等情，有
    上開各公司之公司基本資料、台北市政府建設局函、公司章
    程、股東名冊、設立登記事項卡、變更登記事項卡、台北市
    政府函等件足憑（見本院卷第31至33頁、第73頁、第144 至
    190 頁）。依前揭所述，吉事房公司、吉事坊公司、英軒公
    司間之營業項目已未盡相同，且參諸各該公司設立登記及解
    散登記之時間，亦無時間接續性，該等公司之資本及股東構
    成復不盡相同等情事，要難認吉事房公司、吉事坊公司與英
    軒公司為同一事業，或係輾轉改組或轉讓而來，況審諸原告
    劉靜華、李銘銓、黃怡華於吉事坊公司解散前（94年9 月15
    日吉事坊公司股東同意解散，94年10月3 日為解散登記），
    即於94年7 月26日任職英軒公司，並以之為投保單位加入勞
    工保險，已詳如上述，益徵英軒公司為獨立於吉事坊公司外
    之事業單位，且非因吉事坊公司改組、轉讓而來。此外，原
    告就此並未能舉證吉事房公司、吉事坊公司與英軒公司為同
    一事業，或係輾轉改組或轉讓而來，其空言被告張德文即吉
    事坊烘焙名店為上述吉事房公司、吉事坊公司之存續公司（
    其與英軒公司間轉讓之關係，詳如後述），應概括承受消滅
    渠等之權利義務，伊等於吉事房公司、吉事坊公司任職工作
    年資應予併計云云，自無可採。
  4.至原告等主張被告張德文即吉事坊烘培名店係自英軒公司轉
    讓而來，且原告劉靜華、李銘銓、黃怡華、董高宏、周美鈴
    、丁玫君、蘇麗卿、廖浩閏、李彥德均係商定留用之勞工乙
    節，業據原告提出與其等陳述相符之勞工保險投保申請書、
    勞工保險加保申報表、店面讓渡同意書、人員基本薪資名冊
    、勞工保險被保險人投保資料表、商店讓渡同意書等影本為
    證（見北勞調卷第14至19頁、本院卷第36至42頁）。又被告
    張德文即吉事坊烘焙名店，於99年3 月1 日張貼「致歉留言
    」表示將結束營業之意旨後即不知去向，嗣經臺北市政府認
    定吉事坊烘焙名店歇業屬實，並認定99年3 月11日為歇業日
    期，則有前述「致歉留言」及臺北市政府99年4 月9 日府勞
    二字第09933218130 號函各乙紙附卷可考（見北勞調卷第20
    頁、本院卷第73頁），由此推見被告實際歇業日期應為99年
    3 月1 日，且其於99年3 月1 日張貼「致歉留言」公告時即
    有終止與原告間勞動契約之意甚明，而被告已於相當時期受
    合法通知，既未於言詞辯論期日到場爭執，亦未提出書狀作
    何聲明或陳述，以供本院斟酌，依民事訴訟法第280 條第3
    項、第1 項規定，應視同自認原告之主張，是依上開證據，
    堪信原告等主張被告張德文即吉事坊烘焙名店係自英軒公司
    轉讓而來一節為真實可採。至原告等主張被告係於99年3 月
    11日默示終止兩造勞動契約一節，核與本院前述所為張德文
    於99年3 月1 日即張貼「致歉留言」斯時即有終止彼等勞動
    契約之意之判斷有違，而況原告所主張之99年3 月11日實係
    台北市政府依職權自行認定之被告歇業日期，自非可逕認為
    被告為終止勞動契約意思表示之時間點，原告此部分之主張
    ，殊非可採。
  5.從而，原告劉靜華、李銘銓、黃怡華、董高宏等人主張適用
    勞基法資遣費之年資（其餘原告並未請求資遣費），自僅得
    以其等自英軒公司任職起至被告張德文即吉事坊烘培名店實
    際工作合併計算之工作年資為限。原告主張應自吉事房公司
    任職時起算年資至被告歇業止云云，殊難採憑。
  6.第按雇主依勞動基準法第11條或第13條但書終止勞動契約者
    ，應依左列規定發給勞工資遣費：(一)在同一雇主之事業單位
    繼續工作，每滿1 年發給相當1 個月平均工資之資遣費。(二)
    依前款計算之剩餘月數，或工作未滿1 年者，以比例計給之
    。未滿1 個月者以1 個月計。惟勞工適用勞工退休金條例者
    ，適用勞工退休金條例之工作年資，於勞動契約依勞動基準
    法第11條、第13條但書、第14條及第20條或職業災害勞工保
    護法第23條、第24條規定終止時，其資遣費由雇主按其工作
    年資，每滿1 年發給2 分之1 個月之平均工資，未滿1 年者
    ，以比例計給；最高以發給6 個月平均工資為限，不適用勞
    動基準法第17條之規定，勞基法第17條及勞工退休金條例第
    12條第1 項分別定有明文。再勞基法第11條第1 款規定，雇
    主非有歇業或轉讓時，不得預告勞工終止勞動契約。故雇主
    以歇業或轉讓為由終止勞動契約者，應給付資遣費，若勞工
    選擇適用勞工退休金條例者，則勞工適用勞工退休金條例前
    即94年6 月30日以前（勞工退休金條例施行細則第50條規定
    參照）之工作年資，固應依勞基法第17條規定計算資遣費，
    但勞工適用勞工退休金條例即94年7 月1 日以後之工作年資
    ，應依勞工退休金條例第12條規定之標準計算。又所謂平均
    工資，係指計算事由發生之當日前6 個月內所得工資總額除
    以該期間之總日數。從而，被告張德文即吉事坊烘焙名店既
    可認已依勞動基準法第11條第1 款歇業事由終止兩造勞動契
    約，則原告劉靜華、李銘銓、黃怡華、董高宏依上開規定請
    求被告發給資遣費，自屬有據。茲就原告3 人請求之資遣費
    ，審酌如下：
    (1)原告劉靜華部分：依系爭店面讓渡同意書及所附人員基本
      薪資名冊所載，劉靜華自99年1 月1 日起經被告同意留用
      之每月薪資為35,000元，而該薪資係源自於劉靜華原在英
      軒公司所約定領取之薪資，另其於勞工退休金條例施行後
      ，選擇適用退休金條例之勞退新制等情，業據原告劉靜華
      陳述在卷，並有上述同意書及薪資名冊（見本院卷第36至
      42頁反面）可稽，堪認為真正。原告劉靜華雖主張其與被
      告約定受僱之薪資為38,000元云云，然未據其提出證據以
      實其說，且核與上開客觀事證相違，尚非可採。劉靜華又
      主張伊在被告處工作至99年3 月11日止云云，惟被告於99
      年3 月1 日即張貼「致歉留言」表示將結束營業，已如前
      述，再觀諸劉靜華提出之99年3 月份員工出勤資料（見本
      院卷第79頁）所示，其於該月份打卡上班之紀錄僅至3 月
      5 日止，抑且原告嗣後於本院99年12月28日言詞辯論期日
      當庭復自承僅工作至3 月5 日，會主張資遣費計算至3 月
      11日當初是用勞工局認定之歇業時間，3 月6 日至3 月10
      日並沒有去上班，因3 月2 日看到留言，開始找張德文，
      到3 月5 日仍找不到張德文，所以決定不再繼續上班下去
      等語詳確（見本院卷第195 頁反面），故其於本件主張被
      告該月份未付之薪資僅主張至3 月5 日（詳見後述），此
      外，劉靜華未能提出任何證據以證明其係工作至99年3 月
      11日，其上揭主張，即難採取，應認劉靜華實際工作至99
      年3 月5 日止。再劉靜華主張其98年9 月份薪資為35,550
      元、同年12月份薪資為37,020元、99年1 、2 月份薪資均
      為38,000元等節，業據其提出與所述相符之薪資表、員工
      出勤資料為憑（見本院卷第75至79頁），應堪信實。至其
      主張98年10月、11月薪資分別為38,000元、36,000元云云
      ，惟未提出任何證據證明，且何以高出其與被告約定留用
      之薪資35,000元，亦據其提出說明，難認可信。然依前述
      劉靜華在英軒公司工作原約定之薪資既為35,000元，是應
      認上開2 月份薪資均為35,000元。又劉靜華未證明其98年
      9 月至99年3 月止有延長工作之情事，故其經終止勞動契
      約前6 個月之所得工資總額應為218,570 元（計算式：35
      ,550＋35,000＋35,000＋37,020＋38,000＋38,000＝218,
      570 ），月平均工資為36,428元（元以下4 捨5 入）。其
      自94年7 月26日起在英軒公司工作時起算至99年3 月5 日
      止，工作年資共計4 年7 個月又11日，故得請求之資遣費
      為83,886元（計算式：36,428×【（4 ＋221/365 ）/2】
      ＝83,886，年資部分小數點第4 位以下、元以下均4 捨5
      入）。故原告劉靜華請求被告給付資遣費83,886元範圍內
      ，核屬有據，應予准許。逾此範圍請求，為無理由，不應
      准許。
    (2)原告李銘銓部分：依系爭店面讓渡同意書及所附人員基本
      薪資名冊所載，李銘銓於99年1 月1 日起經被告同意留用
      之每月薪資為45,000元（不含每日早烤津貼300 元），而
      該薪資係源自於其在英軒公司所領取之薪資，另其於勞工
      退休金條例施行後，選擇適用退休金條例之勞退新制等情
      ，業據原告李銘銓陳述在卷，並有上述同意書及薪資名冊
      可稽，堪認為真正。至原告李銘銓亦主張伊工作至99年3
      月11日止云云，惟如前述被告於99年3 月1 日即張貼「致
      歉留言」表示將結束營業，再觀諸李銘銓提出之99年3 月
      份員工出勤資料（見本院卷第85頁）所示，其於該月份打
      卡上班之紀錄僅至3 月5 日止，抑且原告嗣後於本院99年
      12月28日言詞辯論期日當庭復自承僅工作至3 月5 日，會
      主張資遣費計算至3 月11日當初是用勞工局認定之歇業時
      間，3 月6 日至3 月10日並沒有去上班，因3 月2 日看到
      留言，開始找張德文，到3 月5 日仍找不到張德文，所以
      決定不再繼續上班下去等語詳確（見本院卷第195 頁反面
      ），故其於本件主張被告該月份未付之薪資僅主張至3月5
      日（詳見後述），此外，李銘銓未另提出其他證據資料得
      以證明其工作至99年3 月11日，其上揭主張，即非可採，
      應認李銘銓實際工作至99年3 月5 日止。再李銘銓主張其
      99年1 月份薪資為45 ,560 元、99年2 月份薪資為46,530
      元等節，業據其提出與所述相符之員工出勤資料為憑（見
      本院卷第83、84頁），而就98年9 月至12月份薪資均主張
      45,000元一節，雖未提出相關資料供審究，然其此部分主
      張既核與前述其與被告原約定之45,000元薪資一致，應堪
      認屬實。又李銘銓未證明其自98年9 月起至99年3 月止有
      延長工作之情事，則其經終止勞動契約前6 個月之所得工
      資總額應為272,090 元（計算式：45,000＋45,000＋45,0
      00＋45,000＋45,560＋46,530＝272,090 ），月平均工資
      為45,348元（元以下4 捨5 入1 ）。其自94年7 月26日起
      在英軒公司工作時起算至99年3 月5 日止，工作年資共計
      4 年7 個月又11日，故得請求之資遣費為104,427 元（計
      算式：45,348×【（4 ＋221/ 365）/2】＝104,427 ，年
      資部分小數點第4 位以下、元以下均4 捨5 入）。故原告
      李銘銓請求被告給付資遣費10 4,427元範圍內，洵屬可採
      。逾此範圍請求，即非有據。
    (3)原告黃怡華部分：依系爭店面讓渡同意書及所附人員基本
      薪資名冊所載，黃怡華於99年1 月1 日起經被告同意留用
      之每月薪資為24,500元，而該薪資係源自於黃怡華在英軒
      公司所領取之薪資，另其於勞工退休金條例施行後，選擇
      適用退休金條例之勞退新制等情，亦據原告黃怡華陳述在
      卷，並有前述同意書及薪資名冊可稽，堪認為真正。至原
      告黃怡華主張伊工作至99年3 月11日止云云，惟如前述被
      告於99年3 月1 日即張貼「致歉留言」表示結束營業之意
      ，且黃怡華提出之99年3 月份員工出勤資料（見本院卷第
      90頁）所示，其於該月份打卡上班之紀錄僅至3 月5 日止
      ，抑且原告嗣後於本院99年12月28日言詞辯論期日當庭復
      自承僅工作至3 月5 日，會主張資遣費計算至3 月11日當
      初是用勞工局認定之歇業時間，3 月6 日至3 月10日並沒
      有去上班，因3 月2 日看到留言，開始找張德文，到3 月
      5 日仍找不到張德文，所以決定不再繼續上班下去等語詳
      確（見本院卷第195 頁反面），故其於本件主張被告該月
      份未付之薪資僅主張至3 月5 日（詳見後述），而其亦未
      提出任何證據以證明其係工作至99年3 月11日，其上揭主
      張，自難採取，應認黃怡華實際工作至99年3 月5 日止。
      再黃怡華主張其98年9 月份薪資為26,399元、99年1 月份
      薪資為23,500元、99年2 月份薪資為24,800元等節，已據
      其提出與所述相符之員工出勤資料、薪資帳戶內頁明細表
      可稽（見本院卷第88至93頁），而其主張98年10月至12月
      份薪資均24,500元，核與前述其與被告約定之薪資24,500
      元相符，是堪採信。又黃怡華未證明其自98年9 月起至99
      年3 月止有延長工作之情事，則其經終止勞動契約前6 個
      月之所得工資總額應為148,199 元（計算式：26,399＋24
      ,500＋24,500＋24,5 00 ＋23,500＋24,800＝148,199 ）
      ，月平均工資為24,700元（元以下4 捨5 入）。其自94年
      7 月26日起在英軒公司工作時起算至99年3 月5 日止，工
      作年資共計4 年7 個月又11日，故得請求之資遣費為56,8
      79元（計算式：24,700×【（4 ＋221/365 ）/2】＝56,8
      79，年資部分小數點第4 位以下、元以下均4 捨5 入）。
      故原告黃怡華請求被告給付資遣費56,879元範圍內，核屬
      有據。逾此範圍請求，則無理由。
    (4)原告董高宏部分：依系爭店面讓渡同意書及所附人員基本
      薪資名冊所載，董高宏於99年1 月1 日起經被告同意留用
      之每月薪資為35,000元（不含每日早烤津貼300 元），而
      該薪資係源自於董高宏在英軒公司所領取之薪資，另其於
      勞工退休金條例施行後，選擇適用退休金條例之勞退新制
      等情，同據原告董高宏陳述在卷，並有上述同意書及薪資
      名冊可稽，堪認實在。又原告董高宏主張其資遣費計算期
      間自97年2 月1 日起算乙情，雖未提出相關事證，然依訴
      外人英軒公司（嗣經原告撤回起訴，詳見上述）於99年8
      月5 日提出之答辯一狀所載，董高宏係於95年5 月任職英
      軒公司，同年6 月主動辭職，96年4 月再回英軒公司任職
      ，迄至英軒公司與被告簽訂店面頂讓契約結束營業為止等
      情，有答辯一狀附卷足參（見本院卷第21頁），而英軒公
      司提出上開答辯一狀斯時，其仍立於被告地位，同受原告
      請求給付資遣費之不利益，亦有卷附原告原起訴狀可稽（
      見北勞調卷第2 至4 頁）。則衡諸常情，苟非董高宏確曾
      在英軒公司任職，英軒公司實無可能在其答辯一狀虛構該
      情而故為不利於己之記載，由此足徵董高宏確有如英軒公
      司狀內所述任職英軒公司期間及異動情形，從而，董高宏
      僅主張其自97年2 月1 日起算年資，自可採取。至原告董
      高宏復主張伊在被告處工作至99年3 月11日止云云，惟如
      前述被告於99年3 月1 日即張貼「致歉留言」表示結束營
      業之意，且依其99年3 月份員工出勤資料（見本院卷第90
      頁）所示，該月份打卡上班之紀錄僅至3 月5 日止，抑且
      原告嗣後於本院99年12月28日言詞辯論期日當庭復自承僅
      工作至3 月5 日，會主張資遣費計算至3 月11日當初是用
      勞工局認定之歇業時間，3 月6 日至3 月10日並沒有去上
      班，因3 月2 日看到留言，開始找張德文，到3 月5 日仍
      找不到張德文，所以決定不再繼續上班下去等語詳確（見
      本院卷第195 頁反面），故其於本件主張被告該月份未付
      之薪資僅主張至3 月5 日（詳見後述），而其亦未提出任
      何證據以證明其係工作至99年3 月11日，其上揭主張，即
      難採取，應認其實際工作至99年3 月5 日止。再董高宏主
      張其98年9 月、10月、12月份薪資均為35,000元、98年11
      月份薪資為41,850元、99年1 月份42,690元、99年2 月份
      薪資為44,320元等節，業據其提出與所述相符之員工出勤
      資料及薪資明細表佐憑（見本院卷第94至99頁），應堪信
      實。又董高宏未證明其自98年9 月起至99年3 月止有延長
      工作之情事，則其經終止勞動契約前6 個月之所得工資總
      額應為233,860 元（計算式：35,000＋35 ,000 ＋41,850
      ＋35,000＋42,690＋44,320＝233,860 ），月平均工資為
      38,977元（元以下4 捨5 入）。其自97年2 月1 日起在英
      軒公司工作時起算至99年3 月5 日止，工作年資共計2 年
      1 個月又5 日，故得請求之資遣費為40,848元（計算式：
      38,977×【（2 ＋35/365）/2】＝40,848，年資部分小數
      點第4 位以下、元以下均4 捨5 入）。故原告董高宏請求
      被告給付資遣費40,848元範圍內，應屬有據。逾此範圍請
      求，即非可採。
  (一)原告劉靜華、李銘銓、黃怡華、董高宏、陳建宏、林緯棋、
    廖浩閏、丁玫君、李彥德、周美鈴、蘇麗卿等人主張被告張
    德文即吉事坊烘培名店給付99年2 、3 月份工資部分：
  1.按：「工資之給付，除當事人有特別約定或按月預付者外，
    每月至少定期發給二次；按件計酬者亦同。」、「依本法終
    止勞動契約時，雇主應即結清工資給付勞工。」，勞基法第
    23條第1 項、勞基法施行細則第9 條分別定有明文。本件原
    告等主張被告未發給99年2 、3 月份之工資等事實，業據其
    等提出員工出勤資料、新進同仁打卡表佐證（見本院卷第78
    、79、84、85、89、90、95、96、100 、101 、102 、104
    、108 、110 、112 、114 頁），佐以被告於99年3 月1 日
    張貼「致歉留言」內容透露經營不善終將走向結束營業之途
    等意旨，顯見被告斯時應處於資金週轉困難之窘境，是原告
    等主張被告未如期給付99年2 、3 月份工資，尚無悖離常情
    之處，而況被告既未於言詞辯論期日到場爭執，復未提出書
    狀作何聲明或陳述供本院斟酌，依上開說明，應視同自認原
    告之主張，堪徵原告等此部分之主張為真實可採。從而，原
    告主張被告應分別給付積欠其等99年2 、3 月份之工資，於
    法尚無不合，應予准許。
  2.茲就原告主張之工資分述如下：
    (1)原告劉靜華部分：劉靜華主張被告未付99年2 月份工資為
      38,000元，業據其提出員工出勤資料佐證（見本院卷第78
      頁），堪屬可信。至劉靜華主張未付之99年3 月份工資為
      6,333 元（即38,000×5/30＝6,333 ）云云，然查，劉靜
      華3 月份實際工作至3 月5 日，其與被告約定留用之薪資
      為35,000元，已如前述，而其並未提出其他證據可資證明
      3 月份工資總額亦應為38,000元，該節即難遽予採認，自
      應以劉靜華與被告約定之薪資35,000元為據。是以，99年
      3 月1 日至3 月5 日之工資應為5,833 元（計算式：35,0
      00×5/30＝5,833 ）。準此，劉靜華請求被告給付99年2
      、3 月份薪資共計43,833元（計算式：38,000＋5,833 ＝
      43,833）部分，核屬有據，逾此範圍之請求，即不應准許
      。
    (2)原告李銘銓部分：李銘銓主張被告未付99年2 月份工資為
      46,530元，業據其提出員工出勤資料為證（見本院卷第84
      頁），堪信屬實。至李銘銓主張其99年3 月份工資為9,27
      0 元一節，雖提出員工出勤資料可稽（見本院卷第85頁）
      ，然依前述人員基本薪資名冊所載，其早烤津貼每日以30
      0 元計，審諸其3 月份員工出勤資料所示，其有早烤日數
      應僅4 日，至誤餐時間應僅1 日，是以，其99年3 月份工
      資得加計之早烤津貼應為1,200 元（300 ×4 ＝1,200 ）
      、誤餐費為70元（依其99年1 月份員工出勤資料可知誤餐
      費1 日為70元），加計其當月份工作至3 月5 日之工資7,
      500 元（計算式：45,000×5/30＝7,500 ），李銘銓99年
      3 月份工資應為8,770 元（計算式：7,500 ＋1,200 ＋70
      ＝8,770 ），原告主張該月應加計早烤津貼為1,500 、誤
      餐費為270 元云云，顯屬有誤。從而，李銘銓請求被告給
      付99年2 、3 月份工資共計55,300元（計算式：46,530＋
      8,77 0＝55,300）部分，核屬有據，逾此範圍之請求，即
      屬無據。
    (3)原告黃怡華部分：黃怡華主張其99年2 月份未付工資為24
      ,800元、3 月份工資則為4,483 元，業據其提出員工出勤
      資料可稽（見本院卷第89、90頁），亦堪採認，是以黃怡
      華請求被告給付99年2 、3 月份工資共計29,283元（計算
      式：24,800＋4,483 ＝29,283），即屬有據，應予准許。
    (4)原告董高宏部分：董高宏主張被告未付99年2 月份工資為
      44,320元、3 月份薪資為7,683 元，業據其提出員工出勤
      資料為憑（見本院卷第95頁），應可採信。是以董高宏請
      求被告給付99年2 、3 月份工資共計52,003元（計算式：
      44,320＋7,683 ＝52,003），亦屬有據。
    (5)原告陳建宏部分：陳建宏主張其自99年2 月22日起至同年
      月27日止受僱於被告，約定月薪5 萬元，上述工作期間共
      計6 日工資應為10,000元等情，已據其提出新進同仁打卡
      表可憑（見本院卷第100 頁），復堪可信。是以，陳建宏
      請求被告給付99年2 月份工資10,000元，應屬有據。
    (6)原告林緯棋部分：林緯棋主張其受僱被告時約定薪資為37
      ,000元，故其99年2 月份工資為37,000元、3 月份工資為
      6,167 元（37,000×5/30＝6,167 ），業據其提出員工出
      勤資料為憑（見本院卷第101 、102 頁），應堪採信。是
      以，林緯棋請求被告給付99年2 、3 月份工資共計43,167
      元（計算式：37,000＋6,167 ＝43,167），自可採取。
    (7)原告廖浩閏部分：廖浩閏主張其99年2 月份工資為40,000
      元，業據其提出員工出勤資料、薪資表佐憑（見本院卷第
      103 至105 頁），堪認屬實。是以，廖浩閏請求被告給付
      99年2月份工資40,000元，可認有據。
    (8)原告丁玫君部分：丁玫君主張被告未付之99年2 月份工資
      為6,831 元（時薪95元×71.9小時＝6,831 ），業據其提
      出員工出勤資料為證（見本院卷第108 頁），核與前揭人
      員基本薪資名冊所載其與被告約定之時薪為95元等情相符
      ，其上開主張尚堪採信。至其主張99年3 月份工資為1,52
      0 元部分，未據提出任何證據以實其說，難認可採。是以
      ，丁玫君請求被告給付99年2 月份工資6,831 元部分，應
      屬有據，逾此範圍之請求，即難採取。
    (9)原告李彥德部分：廖浩閏主張未付之99年2 月份工資為11
      ,780元（時薪100 元×117.8 小時＝11,780），業據其提
      出員工出勤資料為憑（見本院卷第110 頁），復核與前揭
      人員基本薪資名冊所載其與被告約定之時薪為100 元乙情
      相符，故其上開主張可認實在。是以，李彥德請求被告給
      付99年2 月份工資11,780元，即屬可採。
    (10)原告周美鈴部分：周美鈴主張未付之99年2 月份工資為7,
      125 元（時薪95元×75小時＝7,125 ），業據其提出員工
      出勤資料佐參（見本院卷第112 頁），堪認屬實。至其主
      張99年3 月份工資1,520 元（時薪95元×16小時＝1,520
      ），則未據其立證以明，尚非可遽信。是以，周美鈴請求
      被告給付99年2 月份工資7,125 元部分，核為有據，逾此
      請求，尚難採憑。
    (10)原告蘇麗卿部分：蘇麗卿主張其99年2 月份工資為3,000
      元，業據其提出員工出勤資料足考（見本院卷第114 頁）
      ，佐以被告留用蘇麗卿時即約定月薪為3,000 元，亦有前
      揭人員基本薪資名冊可參，故其上開主張自堪信實。是以
      ，蘇麗卿請求被告給付99年2 月份工資3,000 元，洵屬有
      據。
  (三)承前所述，可認原告劉靜華得請求被告給付資遣費及工資合
    計為127,719 元（計算式：83,886＋43,833＝127,719 ）；
    原告李銘銓得請求被告給付資遣費及工資合計為159,727 元
    （計算式：104,427 ＋55,300＝159,727 ）；原告黃怡華得
    請求被告給付資遣費及工資合計為86,162元（計算式：56,8
    79＋29,283＝86,162）；原告董高宏得請求被告給付資遣費
    及工資合計為92,851元（計算式：40,848＋52,003＝92,851
    ）；原告陳建宏得請求被告給付之工資為10,000元；原告林
    緯棋得請求被告給付之工資為43,167元；原告廖浩閏得請求
    被告給付之工資為40,000元；原告丁玫君得請求被告給付之
    工資為6,831 元；原告李彥德得請求被告給付之工資為11,7
    80元；原告周美鈴得請求被告給付之工資為7,125 元；原告
    蘇麗卿得請求被告給付之工資為3,000 元部分，均屬有據。
    其等逾此數額之請求，則為無理由。
四、末按給付有確定期限者，債務人自期限屆滿時起，負遲延責
    任。遲延之債務，以支付金錢為標的者，債權人得請求依法
    定利率計算之遲延利息。應付利息之債務，其利率未經約定
    ，亦無法律可據者，週年利率為5%。民法第229 條第1 項、
    第233 條第1 項前段、民法第203 條分別定有明文。本件原
    告等請求被告給付積欠之工資、資遣費，均以支付金錢為標
    的，依勞動基準法第23條第1 項所為「工資之給付，除當事
    人有特別約定或按月預付者外，每月至少定期發給二次。」
    之規定，工資之給付至遲應於工作當月之月底發給；另依勞
    基法施行細則第8 條及勞工退休金條例第12條第2 項規定，
    資遣費應於終止勞動契約30日內發給。原告等請求被告給付
    之工資及資遣費，併請求自本件起訴狀繕本送達之翌日即99
    年4 月6 日（見北勞調卷第26頁）起算至清償日止，按週年
    利率5%計算之利息，於法有據，亦應准許。
五、綜上所述，原告等依勞動契約、勞基法第11條第1 項第1 款
    第22條、第23條、勞基法施行細則第8 、9 條、勞工退休金
    條例第12條等規定，請求被告給付原告劉靜華127,719 元、
    李銘銓159,727 元、黃怡華86,162元、董高宏92,851元、陳
    建宏10,000元、林緯棋43,167元、廖浩閏40,000元、丁玫君
    6,831 元、李彥德11,780元、周美鈴7,125 元、蘇麗卿3,00
    0 元，併自99年4 月6 日起至清償日止，按週年利率5%計算
    之利息，於法有據，應予准許。逾此所為請求，為無理由，
    應予駁回。又原告陳明願供擔保，聲請宣告假執行，核其等
    勝訴部份，並無不合，爰分別酌定相當擔保金額准許之。原
    告其餘之訴既經駁回，其假執行之聲請即失所附麗，應併予
    駁回。
八、本件為判決之基礎已臻明確，原告其餘之陳述及所提其他證
    據，經本院斟酌後，認為均於判決之結果無影響，爰不予一
    一論述，併附敘明。
九、據上論結，本件原告之訴一部有理由，一部無理由，依民事
    訴訟法第79條、第390 條第2 項，判決如主文。
中    華    民    國   100    年    3     月    18    日
                    勞工法庭法  官  林惠霞
以上正本係照原本作成。
如對本判決上訴，須於判決送達後20日之不變期間內，向本院提
出上訴狀。如委任律師提起上訴者，應一併繳納上訴審裁判費。
中    華    民    國   100    年    3     月    18    日
                            書記官  陳怡如
附表一：
┌──┬────┬──────┬──────┐
│編號│原   告 │資遣費及工資│ 利息起算日 │
│    │        │（新臺幣）  │            │
├──┼────┼──────┼──────┤
│ 1  │劉靜華  │127,719 元  │ 99年4月6日 │
├──┼────┼──────┼──────┤
│ 2  │李銘銓  │159,727 元  │ 同上       │
├──┼────┼──────┼──────┤
│ 3  │黃怡華  │ 86,162 元  │ 同上       │
├──┼────┼──────┼──────┤
│ 4  │董高宏  │ 92,851 元  │ 同上       │
├──┼────┼──────┼──────┤
│ 5  │陳建宏  │ 10,000 元  │ 同上       │
├──┼────┼──────┼──────┤
│ 6  │林緯棋  │ 43,167 元  │ 同上       │
├──┼────┼──────┼──────┤
│ 7  │廖浩閏  │ 40,000 元  │ 同上       │
├──┼────┼──────┼──────┤
│ 8  │丁玫君  │  6,831 元  │ 同上       │
├──┼────┼──────┼──────┤
│ 9  │李彥德  │ 11,780 元  │ 同上       │
├──┼────┼──────┼──────┤
│ 10 │周美鈴  │  7,125 元  │ 同上       │
├──┼────┼──────┼──────┤
│ 11 │蘇麗卿  │  3,000 元  │ 同上       │
└──┴────┴──────┴──────┘
附表二：
┌──┬────┬──────┐
│編號│原   告 │  擔保金    │
│    │        │（新臺幣）  │
├──┼────┼──────┤
│ 1  │劉靜華  │ 43,000 元  │
├──┼────┼──────┤
│ 2  │李銘銓  │ 54,000 元  │
├──┼────┼──────┤
│ 3  │黃怡華  │ 29,000 元  │
├──┼────┼──────┤
│ 4  │董高宏  │ 31,000 元  │
├──┼────┼──────┤
│ 5  │陳建宏  │  3,400 元  │
├──┼────┼──────┤
│ 6  │林緯棋  │ 15,000 元  │
├──┼────┼──────┤
│ 7  │廖浩閏  │ 14,000 元  │
├──┼────┼──────┤
│ 8  │丁玫君  │  2,300 元  │
├──┼────┼──────┤
│ 9  │李彥德  │  4,000 元  │
├──┼────┼──────┤
│ 10 │周美鈴  │  2,400 元  │
├──┼────┼──────┤
│ 11 │蘇麗卿  │  1,000 元  │
└──┴────┴──────┘